【裁判字號】    89,易,689
【裁判日期】    900503
【裁判案由】    詐欺
【裁判全文】
臺灣基隆地方法院刑事判決                          八十九年度易字第六八九號
    公  訴  人  臺灣基隆地方法院檢察署檢察官
    被      告  甲○○
右列被告因詐欺案件，經檢察官提起公訴 (八十九年度偵字第四三四一號)，本院判
決如左：
    主  文
甲○○意圖為自己不法之所有，以詐術使人將本人之物交付，處有期徒刑肆月，如易
科罰金以參佰元折算壹日。
    事  實
一、甲○○於民國八十九年四月十日在台北縣瑞芳鎮○○路一四九號友人丁○○住處
    聊天時，知悉丁○○因竊盜罪經台灣基隆地方法院以八十八年度訴字第五○八號
    判決有期徒刑七月，尚在上訴期間，竟意為自己不法所有之意圖，對丁○○及其
    妻丙○○詐稱可代丁○○委任律師提起上訴，致丙○○因此陷於錯誤，誤信甲○○會幫忙找律師提起上訴，乃於同日及翌日 (十一日)，在台北縣瑞芳鎮○○路
    一四九號住處，分別交付新台幣 (下同)一萬元及二萬元之律師費用予甲○○，
    但甲○○取得丙○○交付之三萬元後，並未代覓律師上訴，且將上開款項自行花
    用，又在丙○○夫妻於上訴期間屆滿前詢問時，猶詐稱已於上訴期間內提起上訴
    ，致丁○○誤信，因此遲誤上訴期間，迄八十九年四月二十九日，丙○○因放心
    不下而向本院查詢，始知受騙。
二、案經被害人丙○○訴請台灣基隆地方法院檢察署檢察官偵查起訴。
    理  由
一、訊據被告甲○○矢口否認有前述詐欺犯行，辯稱當初丁○○因竊盜經第一審判決
    後，得知被告前因瀆職罪經判決無罪，確曾表示希望被告商請為其瀆職辯護之律
    師代為上訴，但因該瀆職案件之律師係被告之妻所委任，被告自己對該律師亦不
    清楚，僅表示可代為探詢，但未必一定可以找到律師，而事後被告向其妻告知時
    ，其妻要求被告不要再過問，其因此找不到原來之律師，而告訴人於上訴期間屆
    滿前以電話與其聯絡時，被告是說案件可以上訴，並非已代覓律師上訴。至所謂
    三萬元款項亦非被告答應代覓律師之費用，而係被告以往陸續向告訴人以每次數
    千元之小額借款所累積而得，且最大之一筆款項為一萬元，當時被告是以支票向
    告訴人商借，但從無一次向告訴人拿二萬元之情形等語。
二、惟查被告右揭詐欺犯行，業據告訴人指訴甚詳，另證人即與丁○○同因竊盜經判
    刑之乙○○於偵查及本院審理中均證稱確曾親見告訴人委託被告找律師，而拿一
    萬元予被告，則被告辯稱其係向告訴人借款，且無其他人在場等語應非可信。且
    被告自承收受告訴人一萬元款項時，告訴人確曾表示請被告代尋律師上訴，則如
    被告未曾應允，以其自稱以往已有積欠告訴人款項未還而言，告訴人仍願一次交
    付上萬元款項，依常理自係作為被告首肯託付之代價。且被告又自承於丁○○之
    上訴期間屆滿前一天曾接到告訴人詢問上訴情形之電話，衡情如被告未曾應允代
    尋律師上訴，則告訴人於之前被告借款時已知案件可上訴，何必再多此一舉在上
    訴期間前再度向被告詢問可否上訴。足見被告辯解無非為卸責之詞，其犯罪之事
    證至為明確，犯行可堪認定。
三、核被告甲○○以不實事由詐騙他人財物之行為，係犯刑法第三百三十九條第一項
    之詐欺取財罪。至告訴人雖先後於二日內分別交付款項予被告，惟應係基於被告
    同一詐術實施行為而分次給付，應包括論以一罪。審酌被告之素行、利用涉案友
    人著急之心理騙取財物，心態可議，並因而延誤他人之法定上訴權利，致成之損
    害非輕，犯後復空言狡辯，未有悔意，且迄未與被害人達成和解等一切情狀，量
    處如主文所示之刑。且被告行為後，刑法第四十一條業於民國九十年一月十日經
    總統令修正施行，修正後之該條第一項前段規定最重本刑為五年以下有期徒刑以
    下之刑之罪，而受六個月以下有期徒刑或拘役之宣告，因身體、教育、職業、家
    庭之關係或其他正當事由，執行顯有困難者，得以一元以上三元以下折算一日，
    易科罰金。而本條係有關刑之執行事項，並非刑罰法令之規定有變更，應逕行適
    用修正後法律，無刑法第二條第一項從新從輕原則之適用，爰依修正後之上開規
    定，諭知被告前述宣告刑如易科罰金時之折算標準。
四、據上論斷，應依刑事訴訟法第二百九十九條第一項前段、刑法第三百三十九條第
    一項、第四十一條、罰金罰鍰提高標準條例第一條前段、第二條，判決如主文。
本案經檢察官黃士元到庭執行職務
中    華    民    國      九十        年      五      月      三        日
                                              臺灣基隆地方法院刑事第二庭
                                                  法  官  黃  麟  倫
右正本證明與原本無異。
對於本件判決如有不服，應於收受送達後十日內，向本院提出上訴書狀，上訴於臺灣
高等法院，並按他造當事人之人數附具繕本。
                                                  書記官  許  世  賢
中    華    民    國      九十        年      五      月      三        日
刑法第三百三十九條
意圖為自己或第三人不法之所有，以詐術使人將本人或第三人之物交付者，處五年以
下有期徒刑、拘役或科或併科一千元以下罰金。
以前項方法得財產上不法之利益或使第三人得之者亦同。
前二項之未遂犯罰之。


司法院資訊處製作；財團法人民間司法改革基金會備份。
